【裁判字號】    98,財管,109
【裁判日期】    981130
【裁判案由】    選定遺產管理人
【裁判全文】
臺灣板橋地方法院民事裁定             98年度財管字第109號
聲  請  人  乙○○
上列聲請人聲請對被繼承人甲○○選任遺產管理人事件，本院裁
定如下：
    主      文
聲請駁回。
聲請程序費用由聲請人負擔。
    理      由
一、按繼承開始時，繼承人之有無不明，而無親屬會議或親屬會
    議未於1個月內選定遺產管理人者，利害關係人或檢察官得
    聲請法院選任遺產管理人，並由法院依公示催告程序，定6
    個月以上之期限，公告繼承人，命其於期限內承認繼承，民
    法第1177條、第1178條定有明文。然此規定，究其法條明文
    之旨，本乃是針對該被繼承人於繼承開始時，於繼承人有無
    不明之情況，所為設之規定。
二、本件聲請意旨略以：被繼承人甲○○（男，民國○○年○○月○
    日生、身分證統一編號：Ｚ000000000 號、生前籍設台北縣
    板橋市○○○街32巷6 號）與聲請人係台北縣板橋市○○段
    1040地號等多筆土地之共有人，聲請人欲與多數共有人依土
    地法第34條之1 規定處分前述土地之全部，然依規定應以書
    面通知其他共有人，及提出其他共有人已為受領或為其提存
    之證明，他共有人已死亡，應以其繼承人為清償或辦理提存
    對象，他共有人已死亡而其繼承人之有無不明者，則應依民
    法第1177條選定之遺產管理人或依1178條第2 項選任之遺產
    管理人為清償或辦理提存之對象，土地法第34條之1 執行要
    點定有明文。查被繼承人甲○○於96年10月12日亡故，依民
    法第1147條規定，繼承業已開始，惟被繼承人未曾結婚亦無
    子嗣，其第二、第三、第四順位之繼承人，除二姊江玉英早
    於49年3 月14日遷居日本，無法處理被繼承人遺產，且在台
    已無戶籍，無法查明目前生存狀態外，其他均已亡故，無法
    依民法第1177條規定選定遺產管理人，以致聲請人無法依土
    地法之相關規定辦理，今為保障聲請人之權益，爰依民法第
    1178條第2 項及非訟事件法第145 條之規定，聲請指定國有
    財產局為被繼承人甲○○之遺產管理人，以資管理，而保權
    利等語。
三、經查：本件聲請人主張其與被繼承人甲○○為台北縣板橋市
    ○○段1040地號等多筆土地之共有人，惟被繼承人已於96年
    1 月12日死亡，其第二、第三、第四順位之繼承人，除二姊
    江玉英遷居日本，在台已無戶籍，無法查明目前生存狀態外
    ，其他均已亡故等情，固據其提出土地登記第一類謄本（部
    分）、被繼承人甲○○之除戶戶籍謄本、繼承系統表、日據
    時期戶籍簿冊浮籤記事專用頁、台灣省台北縣戶籍登記簿影
    本、除戶戶籍謄本等件為證；惟據聲請人所提被繼承人之繼
    承系統表及台灣省台北縣戶籍登記簿影本以觀，被繼承人甲
    ○○之法定繼承人尚有二姊江玉英，又無江玉英已死亡或拋
    棄繼承權之事證，從而，本件被繼承人甲○○並非繼承人有
    無不明之情況，聲請人遽為聲請選任國有財產局為被繼承人
    甲○○之遺產管理人，與首揭法規定未合，應予駁回。
四、依非訟事件法第21條第1 項裁定如主文。
中    華    民    國    98    年    11    月    30    日
                  家事法庭  法  官  葉靜芳
以上正本係照原本作成。
如對本裁定抗告須於裁定送達後10日內向本院提出抗告狀。
中    華    民    國    98    年    11    月    30    日
                            書記官  劉春美


司法院資訊處製作；財團法人民間司法改革基金會備份。
